【裁判字號】    95,訴,546
【裁判日期】    950526
【裁判案由】    返還消費借貸款
【裁判全文】
臺灣臺北地方法院民事判決               95年度訴字第546號
原      告    台灣中小企業銀行股份有限公司
法定代理人    戊○○
訴訟代理人    丁○○
被      告    無線通通訊有限公司
法定代理人    甲○○
上一人訴訟    丙○○
代  理  人
被      告    無線影音行動有限公司
兼法定代理人  乙○○
被      告    己○○
上一人訴訟    丙○○
代  理  人
被      告    庚○○
上列當事人間返還消費借貸款事件，本院於95年5月12日言詞辯
論終結，判決如下：
    主  文
被告無線通通訊有限公司、甲○○、己○○、庚○○應連帶給付
原告新台幣伍拾萬貳仟玖佰玖拾肆元，及如附表編號１所示之
利息、違約金。
被告甲○○、己○○、庚○○應連帶給付原告新台幣陸拾捌萬捌
仟壹佰拾元，及如附表編號２所示之利息、違約金。
被告甲○○應給付原告新台幣壹拾貳萬壹仟貳佰零貳元，及如附
表編號３所示之利息。
被告甲○○應給付原告新台幣壹拾萬陸仟捌佰貳拾肆元，及如
附表編號４所示之利息、違約金。
被告無線影音行動有限公司、乙○○、己○○、庚○○應連帶給
付原告新台幣玖拾柒萬肆仟陸佰伍拾捌元，及如附表編號５所示
之利息、違約金。
被告乙○○應給付原告新台幣陸萬貳仟伍佰元，及如附表編號６
所示之利息。
被告乙○○、己○○、庚○○應連帶給付原告新台幣壹佰萬元，
及如附表編號７所示之利息、違約金。
被告乙○○應給付原告新台幣柒萬捌仟零玖拾壹元，及如附表編
號８所示之利息、違約金。
被告己○○應給付原告新台幣壹拾貳萬肆仟佰玖拾玖元，及如
附表編號９所示之利息。
被告己○○應給付原告新台幣伍萬捌仟陸佰零貳元，及如附表編
號10所示之利息、違約金。
被告庚○○給付原告新台幣壹拾貳萬肆仟柒佰柒拾捌元，及如附
表編號11所示之利息。
被告庚○○應給付原告新台幣壹拾陸萬捌仟佰玖拾柒元，及如
附表編號12所示之利息、違約金。
訴訟費用由被告無線通通訊有限公司、甲○○、己○○、庚○○
連帶負擔百分之十三，被告甲○○、己○○、庚○○連帶負擔百
分之十七，被告甲○○負擔百分之六，被告無線影音行動有限公
司、乙○○、己○○、庚○○連帶負擔百分之二十四，被告乙○○負擔百分之三，被告乙○○、己○○、庚○○連帶負擔百分之
二十五，被告己○○負擔百分之五，餘由被告庚○○負擔。
    事實及理由
一、程序方面：
  (一)按當事人得以合意定第一審管轄法院。但以關於由一定法
      律關係而生之訴訟為限。民事訴訟法第24條第1項定有明
      文。本件依授信約定書第12、13條約定，兩造合意由臺灣
      臺北地方法院為第一審管轄法院，故本院有管轄權。
  (二)被告無線影音行動有限公司、乙○○、庚○○經合法通知
      ，均未於言詞辯論期日到場，核無民事訴訟法第386條所
      列各款情形，應依原告之聲請，由其一造辯論而為判決。
二、原告起訴主張：
  (一)被告無線通通訊有限公司（下稱無線通公司）於民國93年
      5 月7日邀同被告甲○○、己○○及被告庚○○為連帶保
      證人，向原告借款新台幣（下同）70萬元，約定借款期間
      自93年5月17日起至98年5月17日止，貸放利率依原告銀行
      1 年期定儲利率加年息4.25%機動計息，還本付息方式自
      實際撥款日起，依年金法按月攤還本息，本筆借款尚欠
      532,994元，及如附表編號1所示之利息、違約金。
  (二)被告甲○○於92年2月24日邀同被告己○○、庚○○為連
      帶保證人，向原告借款新台幣100萬元，約定借款期間自
      92年2月24日起至98年2月24日止，自貸放後12個月內按月
      繳息，並自93年3月24日起分60期按月平均攤還本息，借
      款利息按郵政儲金2年期定儲金機動利率加年息2.25% 計
      付，並隨定儲金機動利率調整而調整，逾期還款時，取消
      優惠利率改按原貸款利率加年息1%計算利息及違約金，本
      筆借款尚欠688,133元，及如附表編號2所示之利息、違約
      金。
  (三)被告甲○○於94年2月24日向原告借得25萬元之卡友樂透
      貸，約定借款期間自94年3月9日起至95年3月9日止，還款
      方式自借款日起，每1個月為1期，按期平均攤還，每期攤
      還本金20,833元，未按期繳款、借款到期或借款視為全部
      到期未立即償還時，按年息15%計付遲延利息，本筆借款
      尚欠121,202元，及如附表編號3所示之利息。
  (四)被告甲○○向原告申請國際信用卡，經原告核准額度為15
      萬元，到期日為98年1月31日，依信用卡約定條款第15條
      約定，被告應於每月繳款截止日前繳納最低繳款金額，逾
      期繳款時，應自當期結帳日次日起至清償日止，按年息17
      %計收利息，並按月收取逾期手續費即違約金，本筆借款
      尚欠本金136,824元，及如附表編號4所示之利息、違約金
      。
  (五)被告無線影音行動有限公司於94年8月25日邀同被告己○○、乙○○、庚○○為連帶保證人，向原告借款100萬元
      ，約定借款期間自94年8月30日起至97年8月30日止，借款
      利息按原告銀行基準利率加2.8%計付，還本付息方式自實
      際撥款日起，依年金法按月攤還本息，本筆借款尚欠974,
      658元，及如附表編號5所示之利息、違約金。
  (六)被告乙○○於94年3月9日向原告借得15萬元之卡友樂透貸
      ，約定借款期間自94年3月9日起至95年3月9日止，自借款
      日起按月平均攤還，未依約按期還款、借款到期或借款視
      為全部到期未立即償還時，按年息15%計付遲延利息，本
      筆借款尚欠62,500元，及如附表編號7所示之利息。
  (七)被告乙○○於94年4月25日邀同被告己○○、庚○○為連
      帶保證人，向原告借款新台幣100萬元，約定借款期間自
      94年4月25日起至100年4月25日止，自貸放後12個月內按
      月繳息，並自95年5月25日起分60期按月平均攤還本息，
      借款利息按郵政儲金2年期定儲金機動利率加年息1.45%
      計付，並隨定儲金機動利率調整而調整，逾期還款時，取
      消優惠利率改按原貸款利率加年息1%計算利息及違約金，
      本筆借款尚欠100萬元，及如附表編號7所示之利息、違約
      金。
  (八)被告乙○○向原告申請國際信用卡，經原告核准額度為8
      萬元，額度到期日為98年2月28日，依信用卡約定條款第
      15條約定，被告應於每月繳款截止日前繳納最低繳款金額
      ，逾期繳款時，應自當期結帳日（即每月7日）次日起至
      清償日止，按年息17%計息，並按月收取逾期手續費（即
      違約金），本筆借款尚欠本金78,091元，及如附表編號8
      所示之利息、違約金。
  (九)被告己○○於94年2月24日向原告借得25萬元之卡友樂透
      貸，約定借款期間自94年3月9日起至95年3月9日止，自借
      款日起按月平均攤還，未依約按期還款、借款到期或借款
      視為全部到期未立即償還時，按年息15%計付遲延利息，
      本筆借款尚欠124,399元，及如附表編號9所示之利息。
  (十)被告己○○向原告申請國際信用卡，經原告核准額度為15
      萬元，額度到期日為95年2月28日，依信用卡約定條款第
      15 條約定，被告應於每月繳款截止日前繳納最低繳款金
      額，逾期繳款時，應自當期結帳日（即每月7日）次日起
      至清償日止，按年息17%計息，並按月收取逾期手續費（
      即違約金），本筆借款尚欠本金58,602元，及如附表編號
      10 所示之利息、違約金。
  (十一)被告庚○○於94年2月24日向原告借得25萬元之卡友樂透
      貸，約定借款期間自94年3月9日起至95年3月9日止，自借
      款日起按月平均攤還，未依約按期還款、借款到期或借款
      視為全部到期未立即償還時，按年息15%計付遲延利息，
      本筆借款尚欠124,778元，及如附表編號11所示之利息。
  (十二)被告庚○○向原告申請國際信用卡，經原告核准額度為15
      萬元，額度到期日為98年4月30日，依信用卡約定條款第
      15條約定，被告應於每月繳款截止日前繳納最低繳款金額
      ，逾期繳款時，應自當期結帳日（即每月7日）次日起至
      清償日止，按年息17%計息，並按月收取逾期手續費（即
      違約金），本筆借款尚欠本金168,397元，及如附表編號
      12所示之利息、違約金。
  (十三)上開借款被告均未依約還款，依授信約定書約定，上開借
      款視為全部到期，為此提起本件訴訟等語。並聲明：如主
      文第1項至第12項所示。
三、被告方面：
  (一)被告無線影音行動有限公司、乙○○、庚○○未於言詞辯
      論期日到場，亦未提出書狀作何聲明或陳述。
  (二)被告無線通公司、甲○○、己○○對於在借據、青年創業
      貸款契約、卡友樂透貸申請書、換發得利晶片卡同意書、
      授信約定書上簽名乙情並不爭執，惟以：不知是作何用途
      ，被告甲○○僅小學畢業，不知公司負責人之責任及連帶
      保證責任之意義，被告甲○○、己○○並未向原告借錢，
      僅為被告庚○○的人頭，且被告甲○○並未刷卡等語資為
      抗辯，另否認信用卡消費的簽名，並聲明駁回原告之訴。
四、得心證之理由：本件原告主張之事實，已據其提出借據、連
    線作業通用查詢單影本、青年創業貸款契約、卡友樂透貸申
    請書暨小額信用貸款約定書、換發得利晶片卡同意書、信用
    卡約定條款、授信約定書、信用卡消費交易明細表等件為證
    ，核屬相符，被告無線影音行動有限公司、乙○○、庚○○
    經合法通知，而於言詞辯論期日均不到場，復均未提出任何
    書狀爭執，被告無線通通訊有限公司之法定代理人甲○○於
    言詞辯論期日到場亦不爭執，被告甲○○、己○○對於在借
    據、青年創業貸款契約、卡友樂透貸申請書、換發得利晶片
    卡同意書、授信約定書上簽名乙情並不爭執（見本院95年3
    月31日言詞辯論筆錄第2頁），雖被告甲○○辯稱並未刷卡
    且否認信用卡消費的簽名。然經原告提出甲○○信用卡之消
    費明細，並主張其中三筆共五萬元係以密碼輸入方式預借現
    金，如非本人不可能得知密碼。並主張另刷卡三筆共六萬元
    ，係被告甲○○在其工作地點即無線影音行動有限公司所刷
    等情後，即不再爭執。再查被告甲○○、己○○雖辯稱渠等
    學識經驗不足，僅依被告庚○○要求即為簽名，且被告甲○○僅小學畢業，不知公司負責人之責任及連帶保證人責任之
    意義等語。然查本件被告無線通通訊有限公司向原告借款之
    借據及被告甲○○向原告貸款之青年創業貸款契約之簽名欄
    均記載「借款人」及「連帶借款人」，其內容意旨明確，字
    體清晰且大小適中，而被告甲○○、己○○於借據上之簽名
    、蓋章，緊鄰「借款人」、「連帶借款人」文字之後，足認
    被告甲○○、己○○，於簽立本件借據時，能充分瞭解其簽
    名之意義。且借款人須負返還借款之責，連帶保證人於主債
    務人未能清償時，需負連帶清償之責等節，為社會一般具備
    普通常識之成年人均能認知之事項，被告甲○○雖僅小學畢
    業，然參酌全辯論意旨，難認渠等不具備此一普通常識，渠
    等空言辯稱不知簽名內容與須負何等責任等語，實難採信。
    綜上所述，應堪信原告主張之上開事實為真實。從而，原告
    分別依信用卡使用契約、消費借貸契約及連帶保證契約之法
    律關係，請求如主文第1項至第12項所示為有理由，應予准
    許。
五、又本件事證已臻明確，兩造其餘攻擊防禦方法及未經援用之
    證據，經本院斟酌後，認為均不足以影響本判決之結果，爰
    不一一論述，併此敘明。
六、結論：本件原告之訴為有理由，爰依民事訴訟法第385條第1
    項前段、第85條第1項、第2項，判決如主文。
中    華    民    國    95    年    5     月    26    日
                  民事第四庭    法  官  陳文正
以上正本係照原本作成
如對本判決上訴，須於判決送達後20日內向本院提出上訴狀
中    華    民    國    95    年    5     月    26    日
                                書記官  黃菀茹


司法院資訊處製作；財團法人民間司法改革基金會備份。
